【裁判字號】    99,易,1365
【裁判日期】    990630
【裁判案由】    竊盜
【裁判全文】
臺灣臺中地方法院刑事判決              99年度易字第1365號
公  訴  人  臺灣臺中地方法院檢察署檢察官
被      告  乙○○
上列被告因竊盜案件，經檢察官提起公訴（99年度偵字第7171號
，本院判決如下：
    主  文
乙○○犯如附表所示之罪，均累犯，各處如附表所示之刑。應執
行有期徒刑壹年貳月。
    事  實
一、乙○○前於民國96年間，因竊盜、違反毒品危害防制條例等
    案件，經本院以96年度易字第2318號、96年度訴字第3750號
    各判處有期徒刑6 月、8 月確定，嗣經應執行有期徒刑1 年
    1 月確定；又於97年間，因竊盜案件，經本院以97年度易字
    第3552號判處有期徒刑7 月確定，上開2 案經接續執行，甫
    於98年7 月20日縮短刑期執行完畢。詎仍不知悔改，竟為下
    列竊盜等行為：
  1.99年3 月8 日下午4 時許，騎乘車牌號碼FP8-416 號重型機
    車，前往臺中縣東勢鎮「國立東勢高級工業職業學校」（下
    稱東勢高工），見該校之「仰德樓」（管理人為該校庶務組
    長陳國慶）目前無人使用，竟基於意圖為自己不法所有、侵
    入他人建築物之犯意，自與「仰德樓」相連之大樓1 樓之鐵
    捲門缺口（業已毀損多時未修復而無法關閉）徒步進入該建
    物，再至「仰德樓」3 樓之教室內，徒手竊取已遭不詳之人
    卸置於地面之窗型冷氣2 台，得手後分2 次騎乘機車載運至
    臺中縣東勢鎮○○街某資源回收場變賣（未尋獲贓物）。
  2.99年3 月9 日下午4 時30分許，再騎乘車牌號碼FP8-416 號
    重型機車，前往上開臺中縣東勢鎮○○街319 號即東勢高工
    之舊校長宿舍（管理人為該校庶務組長陳國慶），見該處已
    未供人居住使用甚久（已難認屬住宅），竟基於意圖為自己
    不法所有、侵入他人建築物之犯意，先踰越外牆進入庭院，
    繼而由內開啟側門牽機車進入庭院停放以利搬運贓物，再由
    業遭不詳之人於不詳時間毀損之大門進入該舊宿舍屋內，徒
    手竊取已遭不詳之人於不詳時間卸置於地面之窗型冷氣1 台
    。
二、俟乙○○於上開一之2.竊盜犯行得手後，將該冷氣綑綁於機
    車後座準備離去之際，適為接獲可疑線報而前往該處執行偵
    蒐勤務之臺中縣警察局東勢分局員警甲○○等人當場逮捕，
    乙○○並於有偵查犯罪職權之機關或個人，尚未發覺其上開
    一之1.部分之犯罪前，主動供出該次竊盜犯行而自首接受裁
    判。
三、案經東勢高工庶務組長陳國慶訴由臺中縣警察局東勢分局報
    告臺灣臺中地方法院檢察署檢察官偵查起訴。
    理  由
壹、證據能力：查有關以下所引用被告以外之人於審判外之言詞
    或書面陳述，而不符合刑事訴訟法第159 條之1 至第159 條
    之4 之規定者，業經本院於審理時當庭提示而為合法之調查
    ，公訴人及被告均未於言詞辯論終結前聲明異議，本院審酌
    前開證據作成或取得之狀況，並無非法或不當取證之情事，
    且亦無顯不可信之情況，故認為適當而均得以作為證據，是
    前開證據依刑事訴訟法第159 條之5 之規定，均具有證據能
    力，先予敘明。
貳、實體部分：
一、上開犯罪事實，訊據被告於本院審理中坦承不諱，且查：
  (一)被告於本案所竊取之冷氣，各屬東勢高工現已無人使用之「
    仰德樓」教室、舊校長宿舍所配裝乙節，業據證人陳國慶於
    警詢中指述綦詳（見警卷第3-5 頁），並有陳國慶領回上開
    犯罪事實一之2.贓物所出具之贓物認領保管單、犯罪事實一
    之2.之查獲現場照片、被告進入東勢高工舊校區之路線圖及
    沿途暨「仰德樓」外觀、教室照片在卷可稽（見警卷第6-8
    頁、本院卷第17-22 頁）。
  (二)起訴書雖認上開犯罪事實一之1.部分，被告係翻越圍牆進入
    「仰德樓」行竊云云，然被告堅稱：伊係經由與「仰德樓」
    相連大樓之1 樓已毀損之鐵捲門缺口徒步進入該建物後，再
    至仰德樓3 樓教室竊取冷氣，下樓時3 樓至2 樓之鐵捲門係
    呈開啟狀態，2 樓至1 樓之鐵絲網鐵門亦未上鎖即可直接開
    啟等語（見本院卷第32頁），且證人即東勢高工技工丁○○
    於本院審理中亦證稱：被告所稱「仰德樓」相連大樓1 樓之
    鐵捲門確已毀損多時未修復，而平日伊僅自「仰德樓」外圍
    巡視，並未進入大樓內察看內部設施有無遭人破壞，迄至法
    院於審理期間，函請東勢分局員警會同伊前往察看時，始發
    現「仰德樓」1 、2 樓間之鐵絲網門門鎖遭人破壞，2 、3
    樓間之鐵捲門亦遭破壞門鎖而呈開啟狀態等語明確（見本院
    卷第31頁反面），復依卷附「仰德樓」建物設施照片所示（
    見本院卷第20-22 頁），堪認被告無庸翻越圍牆即得進入「
    仰德樓」行竊，公訴意旨顯有誤會。復參酌東勢高工舊校區
    並無特殊之安全管制，除被告之外，一般宵小入內破壞上開
    門鎖等設備伺機行竊尚非難事，此外，亦查無確切證據證明
    該「仰德樓」1 、2 、3 樓間之鐵絲網門門鎖、鐵捲門門鎖
    確遭被告破壞，自不得遽認被告有毀損該部分門扇或安全設
    備之行為。
  (三)至證人丁○○雖證稱：「仰德樓」教室、舊校長宿舍雖已無
    人使用多時，然校方均未將原裝配之窗型冷氣拆卸下來，拆
    卸該冷氣需持工具等語（見本院卷第31頁正、反面），然被
    告堅稱伊所為本案2 次竊盜犯行時，均未攜帶任何工具，僅
    係將已卸置於地面上之冷氣徒手搬運竊取等語（見本院卷第
    32頁），而證人即員警甲○○於本院審理中證稱：查獲當時
    並未在被告身上起獲工具等語明確（見本院卷第32頁反面）
    ，參酌同上(二)之理由，尚難排除係第三人將冷氣拆卸後因故
    未搬運離開現場，是本案既乏證據證明被告係持工具拆卸、
    竊取上開冷氣，自應依被告之自白為有利其之認定。綜上所
    述，本件事證明確，被告犯行洵堪認定，應依法論科。
二、核被告關於犯罪事實一之1.所為，係犯刑法第320 條第1 項
    之普通竊盜罪、第306 條第1 項之無故侵入他人建築物罪；
    次按刑法第306 條之無故侵入「住宅」罪，旨在保護住居安
    寧，是此條文所指之住宅，應以行為時有人繼續居住為要件
    ，倘係久無人住之空屋，應僅為建築物，是核被告犯罪事實
    一之2.所為，則係犯刑法第321 條第1 項第2 款之踰越牆垣
    竊盜罪、第306 條第1 項之無故侵入他人建築物罪。公訴意
    旨雖認犯罪事實一之1.部分係犯踰越牆垣竊盜罪嫌，然此部
    分事實尚難證明業如前述，惟其基本社會事實係屬同一，爰
    由本院變更起訴法條。再按如數行為於同時同地或密切接近
    之時地實施，侵害同一之法益，各行為之獨立性極為薄弱，
    依一般社會健全觀念，在時間差距上，難以強行分開，在刑
    法評價上，以視為數個舉動之接續施行，合為包括之一行為
    予以評價，較為合理，則屬接續犯，而為包括之一罪（最高
    法院86年台上字第3295號判例可參）。被告關於犯罪事實一
    之1.部分，係基於單一犯意，於密接之時間，在同一地點，
    竊取冷氣2 台，侵害法益相同，各行為之獨立性極為薄弱，
    依一般社會健全觀念，在時間差距上，難以強行分開，自應
    視為數個舉動之接續施行，而為接續犯，僅論以包括一罪。
    另按刑法上一行為而觸犯數罪名之想像競合犯存在之目的，
    在於避免對於同一不法要素予以過度評價，其所謂「同一行
    為」係指所實行者為完全或局部同一之行為而言。因此刑法
    修正刪除牽連犯之規定後，於修正前原認屬於方法目的或原
    因結果之不同犯罪，其間果有實行之行為完全或局部同一之
    情形，應得依想像競合犯論擬（最高法院97年度台上字第34
    94號判決意旨參照），查被告所為犯罪事實一之1.2.之無故
    侵入他人建築物部分之目的係在行竊，其行為與起訴之竊盜
    部分有局部同一之情形，自應論以想像競合犯，從一重分別
    論以普通竊盜罪、踰越牆垣竊盜罪。又侵入建築物部分雖未
    經起訴，然業據被害人陳國慶於警詢中提出告訴，且與起訴
    部分既有想像競合犯之裁判上一罪關係，為起訴效力所及，
    本院自應併予審理。又被告前於96年間，因竊盜、違反毒品
    危害防制條例等案件，經本院以96年度易字第2318號、96年
    度訴字第3750號各判處有期徒刑6 月、8 月確定，嗣經應執
    行有期徒刑1 年1 月確定；又於97年間，因竊盜案件，經本
    院以97年度易字第3552號判處有期徒刑7 月確定，上開2 案
    經接續執行，甫於98年7 月20日縮短刑期執行完畢此有臺灣
    臺中地方法院檢察署刑案資料查註紀錄表、臺灣高等法院被
    告前案紀錄表在卷可考，其受徒刑執行完畢5 年內故意再犯
    本件有期徒刑以上之2 罪，均屬累犯，分別應依刑法第47條
    第1 項規定加重其刑。再按犯人在犯罪未發覺之前，向檢察
    官或司法警察官告知其犯罪，而不逃避接受裁判，即與刑法
    第62條規定自首之條件相符，不以言明自首並願受裁判為必
    要（最高法院85年度台上字第4908號判決意旨參照）。查本
    案係臺中縣警察局東勢分局員警甲○○於犯罪事實一之2.之
    現場逮捕被告後，被告主動供出尚涉有犯罪事實一之1.部分
    犯行，在此之前，東勢高工校方人員不知有失竊情事，警方
    亦無線索得悉此部分犯罪乙節，業據證人丁○○、甲○○於
    本院審理中證稱無訛（見本院卷第31頁反面、第32頁反面）
    ，經核與自首要件相符，爰就犯罪事實一之1.部分依刑法第
    62 條 前段規定，減輕其刑，並予先加後減之。被告所犯上
    開2 罪，犯意各別，行為互殊，應予分論併罰。爰審酌被告
    有竊盜、毒品等前科（有卷附臺灣臺中地方法院檢察署刑案
    資料查註紀錄表、臺灣高等法院被告前案紀錄表可參），正
    值壯年，未思以正當途徑且憑藉勞力獲取財物，任意竊取他
    人物品，惟犯罪情節尚非重大及犯後態度尚佳等一切情狀，
    分別量處如附表所示之刑，並定應執行之刑如主文所示。
三、按保安處分係針對受處分人將來之危險性所為之處置，以達
    教化、治療之目的，為刑罰之補充制度。我國現行刑法採刑
    罰與保安處分雙軌制，係在維持行為責任之刑罰原則下，為
    協助行為人再社會化之功能，以及改善行為人潛在之危險性
    格，期能達成根治犯罪原因、預防犯罪之特別目的。是保安
    處分中之強制工作，旨在對嚴重職業性犯罪及欠缺正確工作
    觀念或無正常工作因而犯罪者，強制其從事勞動，學習一技
    之長及正確之謀生觀念，使其日後重返社會，能適應社會生
    活。竊盜犯贓物犯保安處分條例第3 條第1 項規定：「十八
    歲以上之竊盜犯、贓物犯，有犯罪之習慣者，得於刑之執行
    前，令入勞動場所強制工作」，即係本於保安處分應受比例
    原則之規範，使保安處分之宣告，與行為人所為行為之嚴重
    性、行為人所表現之危險性及對於行為人未來行為之期待性
    相當之意旨而制定，而由法院視行為人之危險性格，決定應
    否令入勞動處所強制工作，以達預防之目的（最高法院91年
    度台上字第6125號判決意旨參照）。檢察官於論告時雖聲請
    併為強制工作之宣告（見本院卷第34頁），然查，被告於本
    案僅行竊2 次，竊盜之財物價值非鉅，又被告自承：伊係因
    毒癮未能戒絕，始竊取財物變賣購買毒品等語在卷（見本院
    卷第34頁），在無其他確切證據佐證下，難認其確有竊盜犯
    罪習慣之存立，況被告於為警逮捕後，自首供出上開犯罪事
    實一之1.部分犯行業如上述，足見其尚有悔悟之心，是依行
    為之嚴重性、對於未來行為之期待性，就憲法比例原則之規
    範，認本案量處如主文所示之刑，已足收懲儆之效，未達須
    以保安處分預防矯治之程度，尚無併予宣告強制工作之必要
    ，附此敘明。
據上論斷，應依刑事訴訟法第299 條第1 項前段、第300 條，刑
法第320 條第1 項、第321 條第1 項第2 款、第306 條第1 項、
第47條第1 項、第55條、第62條前段、第51條第5 款，刑法施行
法第1 條之1 ，判決如主文。
本案經檢察官丙○○到庭執行職務。
中    華    民    國    99    年    6    月     30    日
                  刑事第十二庭  法  官 劉敏芳
以上正本證明與原本無異。
如不服本判決應於收受判決後10日內向本院提出上訴書狀，並應
敘述具體理由。其未敘述上訴理由者，應於上訴期間屆滿後20日
內向本院補提理由書（均須按他造當事人之人數附繕本）「切勿
逕送上級法院」。
告訴人或被害人對於判決如有不服具備理由請求檢察官上訴者，
其上訴期間之計算係以檢察官收受判決正本之日期為準。
                                書記官 陳錫威
中    華    民    國    99    年    6    月     30    日
附表：
┌──────┬──────────┬───────────────┐
│犯罪事實    │所犯罪名（刑法）    │    宣      告    刑          │
├──────┼──────────┼───────────────┤
│犯罪事實欄  │第320 條第1 項      │竊盜，累犯，處有期徒刑陸月。  │
│一之1.      │第306 條            │                              │
│            │（依想像競合犯從一重│                              │
│            │論以第320 條第1 項處│                              │
│            │斷）                │                              │
├──────┼──────────┼───────────────┤
│犯罪事實欄  │第321 條第1 項第2 款│踰越牆垣竊盜，累犯，處有期徒刑│
│一之2.      │第306 條            │玖月。                        │
│            │（依想像競合犯從一重│                              │
│            │論以第321 條第1 項第│                              │
│            │2 款處斷）          │                              │
└──────┴──────────┴───────────────┘
附錄本案論罪法條
刑法第306條第1 項
無故侵入他人住宅、建築物或附連圍繞之土地或船艦者，處1 年
以下有期徒刑、拘役或3 百元以下罰金。
刑法第320條第1 項
意圖為自己或第三人不法之所有，而竊取他人之動產者，為竊盜
罪，處5  年以下有期徒刑、拘役或 5 百元以下罰金。
刑法第321條第1項第2款
犯竊盜罪而有左列情形之一者，處 6 月以上、 5 年以下有期徒
刑：
二、毀越門扇、牆垣或其他安全設備而犯之者。

司法院資訊處製作；財團法人民間司法改革基金會備份。
